【裁判字號】    99,訴,616
【裁判日期】    990714
【裁判案由】    侵權行為損害賠償
【裁判全文】
臺灣臺南地方法院民事判決               99年度訴字第616號
原告  丙○○
被告  甲○○
      乙○○
上列當事人間因傷害案件請求侵權行為損害賠償附帶民事訴訟事
件，經本院刑事庭以99年度簡上附民字第3號裁定移送審理， 本
院於民國99年6月30日言詞辯論終結，判決如下：
    主      文
被告甲○○、乙○○應連帶給付原告新臺幣伍萬元，及被告甲○
○自民國99年1月30日起，被告乙○○自民國99年2月13日起，均
至清償日止，按週年利率百分之五計算之利息。
原告其餘之訴駁回。
訴訟費用由被告連帶負擔12分之1，其餘由原告負擔。
本判決原告勝訴部分得假執行。
    事實及理由
一、被告甲○○經合法通知，未於言詞辯論期日到場，核無民事
    訴訟法第386條所列各款情形， 爰依原告之聲請，由其一造
    辯論而為判決。
二、原告起訴主張：
（一）被告甲○○係地下錢莊業者，因與原告間有債務糾紛，雙
      方約於民國97年2月4日晚間7時20分許， 在臺南市○區○
      ○○路三段一帶臺南市立文化藝術中心附近停車場協商還
      款事宜，被告甲○○並約同被告乙○○前往，詎因協商未
      果，被告二人即基於傷害他人身體之犯意聯絡，共同圍毆
      原告，致原告受有頭部外傷併右後枕皮下血腫等傷害（以
      下簡稱系爭傷害事故）。
（二）按因故意或過失，不法侵害他人之權利者，負損害賠償責
      任。又不法侵害他人之身體健康者，被害人雖非財產上之
      損害，亦得請求賠償相當之金額。民法第184條第1項、第
      195條第1項分別定有明文。又「數人共同不法侵害他人之
      權利者，連帶負損害賠償責任。」同法第185條第1項亦有
      明文。基上所述，被告甲○○、乙○○既係共同侵害原告
      之人，原告自得依法請求被告賠償其損害。
（三）今查，本件法律上被告等雖僅有傷害原告之犯行成立，然
      就諸多情事觀之（諸如被告持有原告之本票、且扣留並使
      用原告之汽車、嗣後又將原告之汽車使用權賣給他人、強
      押原告上車卻辯稱是原告自己要上車去向媽媽借錢來還錢
      云云……），種種跡象及營業模式皆與坊間之地下錢莊行
      徑相同，實得推知被告等人確係從事地下錢莊者。嗣雖因
      刑事案件中有關重利案件之檢察官採嚴格之證據主義，認
      該重利案件欠缺積極證據，而對被告等之重利犯行為不起
      訴之處分，然檢察官亦明確於其不起訴處分書中表示「被
      告甲○○辯稱於借款給告訴人丙○○20萬後，係以使用告
      訴人車輛以抵償告訴人借款之利息一情雖有可疑之處……
      」云云，顯然檢察官主觀上實亦認同被告等人之行為確有
      涉嫌重利罪違法之處，僅因認其積極證據不足而暫無法遽
      以提起公訴，非即認定被告並無為重利犯行自明。可知被
      告等人確實係為地下錢莊業者，素行實屬不良，且確有對
      原告為系爭妨害自由、重利、傷害等犯行，惡性實甚重大
      。參以被告甲○○、乙○○不思循正當途徑解決債務，僅
      因債務問題協商未獲解決，即毆打原告成傷，而原告除因
      本案被告之傷害行為而飽受身、心之痛苦外，早前更已因
      被告惡意騷擾原告公司及家庭之諸多暴力討債行逼得幾近
      家破人亡，工作亦不保。且事實上，被告迄今仍拒不返還
      其所扣留原告之車輛，亦不告知車輛之下落，使原告仍陷
      於精神上、財產上之恐懼當中。則系爭傷害事故所造成原
      告精神上之痛苦實不可謂不大，爰依法請求被告二人連帶
      賠償原告新臺幣（下同）60萬元，以資慰藉。
（四）並聲明：
    1.被告甲○○、乙○○應連帶給付原告60萬元，及自本起訴
      狀繕本送達之翌日起至清償日止， 按週年利率百分之5計
      算之利息。
    2.訴訟費用由被告連帶負擔。
    3.願供擔保，請准宣告假執行。
三、被告甲○○未於言詞辯論期日到場，亦未提出書狀作何聲明
    或陳述。
四、被告乙○○抗辯略以：整件事情與被告甲○○有關，應與其
    無關，當天確實有動手沒錯，傷害之刑事案件已判決，繳罰
    金3萬元，民事部分其沒辦法賠償。 目前做臨時工，系爭傷
    害事故發生時，在作維修員， 收入約2萬多元云云；並聲明
    求為判決：1.原告之訴駁回、2.訴訟費用由原告負擔、3.如
    受不利判決，願供擔保，請准宣告免為假執行。
五、得心證之理由：
（一）原告主張之上開事實，業據提出臺灣臺南地方法院檢察署
      起訴書、臺灣臺南地方法院刑事判決為憑，且為被告乙○
      ○所不爭執；又被告因系爭傷害事故所犯傷害罪之刑事案
      件部分，已經本院以98年度簡字第2869號及99年度簡上字
      第5號刑事判決判處 「被告甲○○共同傷害人之身體，處
      拘役肆拾日，如易科罰金，以新臺幣臺仟元折算壹日；被
      告乙○○共同傷害人之身體，處拘役拾日，如易科罰金
      ，以新臺幣壹仟元折算壹日」確定，有本院前開刑事卷可
      稽。而被告甲○○經合法之通知，未於言詞辯論到場，亦
      未提出任何書狀或證據資料爭執，自堪信原告之主張為真
      實。
（二）按因故意或過失不法侵害他人之權利者，負損害賠償責任
      ；故意以背於善良風俗之方法加損害於他人者，亦同；數
      人共同不法侵害他人之權利者，連帶負損害賠償責任。又
      不法侵害他人之身體、健康、名譽、自由、信用、隱私、
      貞操或不法侵害其他人格法益而情節重大者，被害人雖非
      財產上之損害，亦得請求賠償相當之金額； 民法第184條
      第1項、第185條第1項、第195條第1項分別定有明文。 本
      件被告二人共同傷害原告，業如前述，而被告乙○○雖辯
      稱債務問題與其無關云云，惟本件原告係以被告二人共同
      傷害為由請求損害賠償，則被告乙○○所辯，與本件原告
      之請求無關，自不足採。從而，原告本於侵權行為之法律
      關係，請求被告二人連帶賠償其因系爭傷害事故所生之損
      害，核屬有據。
（三）次按慰藉金之賠償，以人格權遭受侵害，使精神上受有痛
      苦為必要，至其核給之標準固與財產上損害之計算不同，
      惟非不可斟酌雙方身分、資力與加害程度，及其他各種情
      形核定相當之數額（最高法院51年台上字第223 號判例參
      照）。查本件原告因系爭傷害事故受有頭部外傷併右後枕
      皮下血腫之傷害，精神上因而受有痛苦，是原告請求精神
      慰撫金，洵屬有據。本院審酌原告係二技畢業、於97年間
      系爭傷害事故發生時，任職於南山人壽公司，當時年收入
      有200多萬元，目前是臨時工； 被告乙○○係高職畢業，
      於97年間系爭傷害事故發生時，在作汽車維修員，收入約
      2萬多元，目前做臨時工，業據其等陳明在卷；又原告於9
      7年度有薪資及利息所得263,856元、於98年度有薪資所得
      277,013元、名下有汽車2輛； 被告甲○○名下有汽車4輛
      ，於97及98年間均無所得；被告乙○○於96及97年度分別
      有薪資所得252,521元、277,400元， 名下有汽車1輛等情
      ，業據本院依職權調閱兩造所得及財產資料，並有兩造稅
      務電子閘門財產所得調件明細表附卷可稽，本院依兩造之
      身分、教育程度、經濟能力、社會地位及原告所受之傷害
      程度等情， 認原告請求被告連帶賠償之慰撫金於5萬元之
      範圍內尚無不當，應予准許，逾此範圍之請求，則無理由
      ，應予駁回。
（四）末按給付無確定期限者，債務人於債權人得請求給付時，
      經其催告而未為給付，自受催告時起，負遲延責任。其經
      債權人起訴而送達訴狀，或依督促程序送達支付命令，或
      為其他相類之行為者，與催告有同一之效力。遲延之債務
      ，以支付金錢為標的者，債權人得請求依法定利率計算之
      遲延利息；又應付利息之債務，其利率未經約定，亦無法
      律可據者，週年利率為百分之5， 民法第229條第2項、第
      233條第1項前段、第203條分別定有明文。 查被告甲○○
      、乙○○分別於99年1月29日、99年2月12日收受刑事附帶
      民事起訴狀繕本之送達，有送達回證可據，依前所述，被
      告應自收受起訴狀之翌日起負遲延責任。故原告請求被告
      甲○○自99年1月30日起，被告乙○○自99年2月13日起，
      均至清償日止，按週年利率百分之5計算之利息， 為有理
      由，應予准許。
六、從而，原告依侵權行為損害賠償之法律關係，請求被告應連
    帶給付5萬元，及被告甲○○自99年1月30日起，被告乙○○
    自99年2月13日起，均至清償日止，按年息百分之5計算之利
    息，為有理由，應予准許。至原告逾此範圍所為之請求，為
    無理由，應予駁回。
七、本件原告勝訴部分，係屬民事訴訟法第389條第1項第5款所
    稱所命給付之金額未逾50萬元之判決，本院就其勝訴部份，
    爰依職權宣告假執行。
八、據上論結，本件原告之訴為一部有理由，一部無理由，依民
    事訴訟法第385條第1項前段、第87條第1項、第85條第2項、
    第389條第1項第5款，判決如主文。
中    華    民    國    99    年    7     月    14    日
                          臺灣臺南地方法院民事第三庭
                                  法  官  王 獻 楠
以上正本證明與原本無異。
如不服本判決，得於收受送達翌日起20日內向本院提出上訴狀（
須按對造人數附繕本）。如委任律師提起上訴者，應一併繳納上
訴審裁判費。
中    華    民    國    99    年    7     月    14    日
                                  書記官  李 鎧 安

司法院資訊處製作；財團法人民間司法改革基金會備份。
